最高法院刑事判決　　　　　　　　　 111年度台上字第2014號
上　訴　人　陳柏呈
選任辯護人　毛鈺棻律師
上列上訴人因違反毒品危害防制條例等罪案件，不服臺灣高等法
院高雄分院中華民國111年1月11日第二審判決（110 年度上訴字
第961號，起訴案號：臺灣屏東地方檢察署110年度偵字第1234、
1235號），提起上訴，本院判決如下：
    主  文
上訴駁回。
    理  由
一、按刑事訴訟法第377 條規定：上訴於第三審法院，非以判決
    違背法令為理由，不得為之。是提起第三審上訴，應以原判
    決違背法令為理由，係屬法定要件。如果上訴理由書狀並非
    依據卷內訴訟資料，具體指摘原判決不適用何種法則或如何
    適用不當，或所指摘原判決違法情事，顯與法律規定得為第
    三審上訴理由之違法情形不相適合時，均應認其上訴為違背
    法律上之程式，予以駁回。
二、本件原判決綜合全案證據資料，認定上訴人陳柏呈有其事實
    欄一之㈠即其附表一所載販賣第二級毒品甲基安非他命共 4
    次，及其附表二編號1 所載幫助陳秋茂（業經原審判刑確定
    ）販賣甲基安非他命1 次等犯行。因而撤銷第一審關於此部
    分之科刑判決，分別論處上訴人販賣第二級毒品（共4 罪）
    及幫助販賣第二級毒品（1 罪）各罪刑（均累犯），並諭知
    相關之沒收及追徵，已詳敘其認定犯罪事實所憑證據及認定
    之理由。
三、刑事訴訟法第7條第1款所規定一人犯數罪之相牽連案件，本
    質上為各別之案件，如各該案件具管轄權之同級法院不同，
    原則上由各管轄法院分別審判；而同法第6條第1項、第2 項
    之所以規定該等案件於繫屬前，得合併由其中一法院管轄；
    已繫屬於數法院者，經各該法院之同意，得以裁定將其案件
    移送於一法院合併審判，有不同意者，由共同之直接上級法
    院裁定之，旨在避免重複調查事證之勞費及裁判歧異，以符
    合訴訟經濟及裁判一致性之要求。至如該相牽連案件之管轄
    權均屬同一法院，則非屬刑事訴訟法第6 條第1、2項規定之
    範疇；如該等案件經檢察官分別起訴，於繫屬後是否分由同
    一法官審理，刑事訴訟法並無明文，乃屬法院內部事務分配
    之事宜，端依各該法院分案規則定之；倘分由不同法官審理
    ，雖可類推適用上開規定之意旨，決定是否合併審理，惟該
    規定僅係「得」，而非「應」合併審判，既非須由同一法官
    合併審理，自亦可不予合併，則相牽連案件是否合併審判，
    係屬法院得依職權裁量之事項，縱未合併審判，亦不能指為
    違法。上訴意旨謂本案及另案（即臺灣屏東地方法院110 年
    度訴字第408 號案）未合併審判，有違刑事訴訟法第6、7條
    規定云云，自非適法之第三審上訴理由。
四、有期徒刑減輕者，減輕其刑至二分之一，但同時有免除其刑
    之規定者，其減輕得減至三分之二，刑法第66條定有明文。
    所謂「得減至三分之二」，乃指減輕之最大限度，裁判時可
    在此限度內酌量，並非必須減至三分之二，法院於限度範圍
    內，如何減輕，本有裁量之權，如減輕之刑度係在此範圍內
    ，即非違法。毒品危害防制條例第17條第1 項既有免除其刑
    之規定，法院是否免除其刑，或於三分之二以下範圍內，如
    何減輕，自有裁量之權。本件原判決說明上訴人所犯如其附
    表一、附表二編號1所示各犯行，均依刑法第47條第1項累犯
    規定加重其刑（法定刑為無期徒刑部分不得加重），除其附
    表二編號1 所示幫助販賣第二級毒品犯行，應依刑法第30條
    第2 項規定減輕其刑外，各犯行分別符合毒品危害防制條例
    第17條第1項、第2項之減輕其刑事由，各依該等規定減輕其
    刑，並先依較少之數減輕之，且依法先加重後，再遞減輕之
    。就上訴人犯其附表一所示販賣第二級毒品4 罪，所量處有
    期徒刑2年7月、2年7月、2年7月、2年8月；以及就上訴人所
    犯其附表二編號1 所示幫助販賣第二級毒品罪，所量處有期
    徒刑1年4月，俱未逾越法定刑度，難謂違法。上訴意旨謂原
    判決未依毒品危害防制條例第17條第1 項規定免除其刑，或
    減輕至三分之二云云，而據以指摘原判決違法，亦非合法之
    第三審上訴理由。
五、刑罰之量定為事實審法院之職權，倘其量刑合於法律所規定
    之範圍，並無顯然失當或違反公平、比例及罪刑相當原則者
    ，自不能任意指為違法而執為適法之第三審上訴理由。原判
    決已於理由內敘明如何以上訴人之責任為基礎，依刑法第57
    條所列各款事項而為量刑，既未逾越法定刑範圍，亦無顯然
    失當或違反公平、比例及罪刑相當原則之情形，自屬裁量權
    之適法行使，即無違法可言。再共同被告之間，其犯罪情節
    各有差異，量刑之結果即難免有所不同，原判決就上訴人與
    同案被告陳秋茂間之量刑部分，已斟酌上訴人係幫助陳秋茂
    販賣毒品之犯罪情節而為量刑，亦難遽指為違法。又基於個
    案情節不同，不同案件之量刑，所審酌具體情狀各有差異，
    自不得比附援引他案量刑結果指摘本案量刑不當。上訴意旨
    徒憑己見，援引上訴人於他案之量刑結果，而謂本案與臺灣
    屏東地方法院110年度訴字第408號案對上訴人所為之量刑，
    與本案對陳秋茂所為之量刑相較，陳秋茂情節較重，原審對
    上訴人量刑過重，違反平等及比例原則云云，指摘原判決量
    刑不當，依上述說明，亦非適法之第三審上訴理由。
六、其餘上訴意旨均非依據卷內訴訟資料，具體指摘原判決不適
    用何種法則或如何適用不當，徒就原判決已明確論斷說明之
    事項，暨不影響於判決結果之枝節問題，漫事爭論，顯與法
    律規定得為第三審上訴理由之違法情形不相適合。揆之首揭
    說明，本件上訴為違背法律上之程式，應予以駁回。
據上論結，應依刑事訴訟法第395條前段，判決如主文。
中    華    民    國   111    年    4     月    7     日
                  刑事第三庭審判長法  官  徐  昌  錦  
                                  法  官  林  恆  吉  
                                  法  官  江  翠  萍  
                                  法  官  侯  廷  昌  
                                  法  官  林  海  祥  
本件正本證明與原本無異
                                  書記官
中    華    民    國   111    年    4     月    12    日